【裁判字號】    99,交聲,1539
【裁判日期】    991110
【裁判案由】    違反道路交通管理處罰條例聲明異議
【裁判全文】
臺灣臺北地方法院交通事件裁定        99年度交聲字第1539號
原處分機關  臺北市交通事件裁決所
異  議  人
即受處分人  甲○○
上列異議人因違反道路交通管理處罰條例案件，對於臺北市交通
事件裁決所民國99年9 月15日所為之裁決處分（原處分案號：北
市裁罰字第裁22-C00000000號）聲明異議，本院裁定如下：
    主  文
原處分撤銷。
甲○○不罰。
    理  由
一、原處分機關臺北市交通事件裁決所以異議人即受處分人甲○
    ○所有之車號R7-0439號自用小客車，於民國99年8月11日11
    時4 分，在臺北縣新店市○○路○○路口，因於身心障礙專
    用停車位違規停車，而為警以異議人有違反道路交通管理處
    罰條例第56條第1 項第10款規定之行為，予以拖吊移置並舉
    發。嗣異議人於翌（12）日即向原處分機關提出申訴，經原
    處分機關認為無理由，乃依上開條例第56條第1 項第10款及
    違反道路交通管理事件統一裁罰基準表之規定，裁罰異議人
    新台幣（下同）1,200元罰鍰。
二、聲明異議意旨略以：本車R7-0439 號確實是如假包換的真正
    身心障礙者車牌身分，所以停在身心障礙專用停車格內乃法
    律許可之行為。99年8 月11日上午10時至11時30分左右，乃
    因舊停車證之期限即將屆滿，本人打電話至臺北市政府社會
    局身心障礙福利科，經承辦人員告知，申請新的身心障礙停
    車證，需將舊證件一併繳回，就在這一小段時間，車輛竟被
    拖吊。其實執行拖吊員警只要稍微以同理心仔細查證電腦內
    的資料，應可以得到該車輛的身心障礙者之停車證資料，就
    如同查證贓車、欠牌照稅、燃料稅等，既然標榜人民是頭家
    ，親民、便民的社會，警察的電腦資料、政府各部門的橫向
    、縱向應該有連線，以方便有利於身心障礙停車證的民眾。
    本人曾詢問該拖吊場員警，可否查證辨識放在車內的身心障
    礙者停車證的真假，他回答不能，試問如果有人去偽造、變
    造假的證件放在車上，而員警電腦內的資料又缺乏，甚至無
    法查證該車是否有身心障礙停車證，只單憑目視證件有無在
    車上，也未免失之粗糙。在人類生活中，有永不會終止的意
    外事件，如該車輛遭受地震、車禍碰撞、竊盜等，而停車證
    被外力影響掉在車內地板或儀表板的間隙內，從外面看不到
    停車證，反被拖吊處罰，豈非冤枉等語。
三、按汽車駕駛人停車時，於身心障礙專用停車位違規停車，處
    新臺幣600元以上1,200元以下罰鍰，道路交通管理處罰條例
    第56條第1 項第10款定有明文。次按使用身心障礙者專用停
    車位者，除掛有專用牌照之車輛外，應將專用停車位識別證
    置於汽車擋風玻璃明顯處或黏貼於機車車首，以供查核檢驗
    ，固為身心障礙者專用停車位設置管理辦法第9條第1項所明
    定，惟考諸道路交通管理處罰條例第56條第1 項第10款之立
    法目的在於落實保障身心障礙者之停車權益，是該款規定所
    謂「違規停車」，應以真正侵害身心障礙者停車權益之違規
    行為為限，而非僅自字義解釋，包含一切法律、行政規則之
    違反。
四、經查，本件車號R7-0439號自用小客車確於94年8月29日經向
    臺北市政府社會局申請身心障礙者專用停車位識別證（編號
    ：北市社三停第040037號，使用年限至99年8 月31日），嗣
    於99年8 月11日11時16分，由異議人即身心障礙者廖子倢之
    母甲○○至臺北市政府社會局辦理換發廖子倢專用停車位識
    別證（編號：北市社障停字第095105號，使用年限至104年8
    月31日），並將舊證（即編號為北市社三停第040037號之專
    用停車位識別證）一併繳回作廢等情，有臺北市政府社會局
    99年10月13日北市社障字第09943898100號號、99年11月1日
    北市社障字第09944567800 號函、全戶戶籍資料查詢結果列
    印本在卷可考，是上開自用小客車確為領有身心障礙者專用
    停車位識別證之車輛無訛。原舉發機關固以異議人於上開時
    、地停放車輛時，並未將身心障礙者專用停車位識別證置於
    汽車擋風玻璃明顯處，為其舉發之理由，原處分機關並據此
    舉發而予以裁罰。惟身心障礙者專用停車位設置管理辦法第
    9條第1項規定固要求駕駛人應將專用停車位識別證置於汽車
    擋風玻璃明顯處以供查核檢驗，考其立法目的，僅係供他人
    或執法者辨識使用身心障礙者專用停車位之人是否有權使用
    ，屬簡易識別方法之一，而非唯一證明方法，縱駕駛人疏未
    將專用停車位識別證置放於擋風玻璃上，亦非當然推認駕駛
    人無權利使用身心障礙者專用停車位，此由道路交通管理處
    罰條例並未針對未攜帶證件而停放於身心障礙專用停車位之
    情形加以處罰可知，道路交通管理處罰條例第56條第1 項第
    10款之處罰目的，係為避免未持有身心障礙者專用停車位識
    別證之駕駛人違規佔用身心障礙專用停車位，顯非為處罰未
    依規定放置身心障礙專用停車證以供查驗之身心障礙駕駛人
    或其家屬。從而，原處分機關以異議人未依規定放置身心障
    礙者專用停車位識別證而予以裁罰，尚屬無據。從而，原處
    分機關以異議人為汽車駕駛人，於身心障礙專用停車位違規
    停車，而認其違反道路交通管理處罰條例第56條第1 項第10
    款規定，裁處異議人罰鍰1,200 元，於法自有未合。本件異
    議為有理由，自應將原處分撤銷，並由本院逕為不罰之諭知
    。
五、據上論結，應依道路交通管理處罰條例第87條第2項、道路
    交通案件處理辦法第20條前段，裁定如主文。
中    華    民    國    99    年    11    月    10    日
                  交通法庭      法  官     李明益
以上正本證明與原本無異。
如不服本裁定，應於裁定送達後5日內向本院提出抗告狀。
                                書記官     王祥鑫
中    華    民    國    99    年    11    月    10    日

司法院資訊處製作；財團法人民間司法改革基金會備份。
